# 捐赠事项会计处理

提问人：simonzzjian 时间：2018-01-07 00:06:18
请教陈版，关于下述上市公司捐赠事项相应的会计处理问题。某上市公司于 2017 年度与某县人民政府签订捐赠协议书，约定向对方捐赠价值 200 万元的自产货物一批以及价值一台 70 万元的车辆，共计 270 万元，并收到了对方开具的公益性捐赠票据，属于公益性捐赠。捐赠协议书中明确约定，上市公司向该人民政府捐赠的 200 万元自产货物，需分四期于两年内完成捐赠（ 2017 年、 2018 年），针对此事项，目前所能想到的三种会计处理方式如下：
第一种：也是公司目前的处理方法，协议签订时不做会计处理，在首批货物捐赠时，以该批货物成本价贷记库存商品，以计算出的月平均市价为基础计提增值税（贷：应交税费-应交增值税-销项税额），借方以加总数确认营业外支出；对于协议中约定，但尚未实际捐出的部分，不确认负债。
第二种：在协议签订时，对捐赠协议书中约定的捐赠货物及车辆，按照成本价确认负债（贷记：其他应付款），将捐赠协议书中约定的所有捐赠货物及车辆的成本费用于当期计提，借记：营业外支出。实际捐赠发生时，借：其他应付款 贷：库存商品。
第三种：在协议签订时，对捐赠协议书中约定的捐赠货物及车辆，按照成本价确认负债（贷记：其他应付款），同时，借记长期待摊费用。第一批货物实际捐赠时，按照货物成本价贷记：库存商品，借记：其他应付款；同时，按照货物成本价贷记：长期待摊费用-累计摊销，以计算出的月平均市价为基础计提增值税（贷：应交税费-应交增值税-销项税额），借方以加总数确认营业外支出。后续捐赠时也依此处理，直到长期待摊费用摊销完毕，其他应付款随着库存商品的出库也冲减完毕。
我个人理解以上三种方法，总结为两点：第一，在具有明确捐赠协议约定的支撑下，是否可以认为捐赠义务已经产生，应以捐赠协议中所有捐赠物的成本价确认负债（个人理解：权责发生制），还是实际捐赠时现时义务才产生，无需对尚未捐赠的物品确认负债（个人理解：收付实现制）。第二，捐赠分为四期，共两年，费用应全部于当期确认合理？还是于实际捐赠年度确认相关费用合理？还请陈版主赐教。

回答人：chenyiwei
这个捐赠的目的时什么？确实是不带有任何营利目的、不附有任何条件的公益性捐赠？这部分成本预计将以何种方式收回？是否属于某种特殊的业务模式（类似于医药企业的“买试剂送仪器”之类）？

提问人：simonzzjian 时间：2018-01-07 09:39:49
该上市公司系疫苗生产类企业，向偏远地区捐赠自产疫苗，经过对捐赠协议的查阅，确实是不带有任何盈利目的且不附有任何条件的公益性捐赠，同时不属于某种特殊的业务模式范畴。

回答人：chenyiwei
根据《慈善法》第四十一条规定：捐赠人应当按照捐赠协议履行捐赠义务。捐赠人违反捐赠协议逾期未交付捐赠财产，有下列情形之一的，慈善组织或者其他接受捐赠的人可以要求交付；捐赠人拒不交付的，慈善组织和其他接受捐赠的人可以依法向人民法院申请支付令或者提起诉讼： (一)捐赠人通过广播、电视、报刊、互联网等媒体公开承诺捐赠的； (二)捐赠财产用于本法第三条第一项至第三项规定的慈善活动，并签订书面捐赠协议的。 　　捐赠人公开承诺捐赠或者签订书面捐赠协议后经济状况显著恶化，严重影响其生产经营或者家庭生活的，经向公开承诺捐赠地或者书面捐赠协议签订地的民政部门报告并向社会公开说明情况后，可以不再履行捐赠义务。
据此，在捐赠协议签订并公告后，交付捐赠财产已成为一项现时义务，应确认为负债；同时捐赠后不会为本企业带来可以货币衡量的直接经济利益，不符合确认资产的条件。 因此，应采用主帖中的第二种方法：在协议签订时，对捐赠协议书中约定的捐赠货物及车辆，按照成本价确认负债（贷记：其他应付款），将捐赠协议书中约定的所有捐赠货物及车辆的成本费用于当期计提，借记：营业外支出。实际捐赠发生时，借：其他应付款 贷：库存商品。

提问人：simonzzjian 时间：2018-01-08 13:53:42
感谢陈版。如下事项还想再和您进行确认： 1 ）作为视同销售处理时，销项税额是否应在货物实际出库时才计提，而不是初始确认负债的时候计提； 2 ）该上市公司一次性收到全额的公益性捐赠票据，可以税前抵扣，那么如果企业在未收到全额的公益性捐赠票据时，是不是就会涉及到纳税调整； 3 ）理解并认同您关于不能确认资产以及费用全部计入当期的判断，但是有一点疑惑，如果企业与被捐赠方签订的捐赠协议年限较长，比如 5 年、 10 年，捐赠性质与该案例相同，那么所有成本费用是否也都应于当期确认？ 4 ）最后一点，我联想到经营租赁中相关会计处理，经营租赁中我们不会将租赁合同中所涉及的负债总额及租赁费用于当期一次性确认，而是分期确认成本费用及负债，那么是否能理解为经营租赁中企业的现时义务于每个租期分别形成？这一点还理解的不是很透彻。望陈版赐教，谢谢！

回答人：chenyiwei
1 、是。 2 、应纳税调整； 3 、仍在当期一次性确认，与金额大小和期限长短无关； 4 、现在的租赁准则可以这样理解，但新的租赁准则的理念就不同了。

提问人：simonzzjian 时间：2018-01-09 10:20:37
陈版，仍有一事不是很明确，初始确认费用及负债的时候，是应该按照不含税的成本费用入账，然后每次实际捐赠发货时，都需要再确认一个营业外支出（借：其他应付款 贷：库存商品 借：营业外支出 贷：应交税费-应交增值税-销项税额）？还是初始确认费用及负债的时候就包含税费，以后每期实际捐赠时，借：其他应付款 贷：库存商品 贷：应交税费-应交增值税-销项税额？如果是前者，实际捐赠时确认的营业外支出（实质上是销项税额）于附注中如何披露为妥？做捐赠支出披露吗？谢谢

回答人：chenyiwei
初始确认负债时包含税费。